臺灣士林地方法院行政訴訟判決　
111年度交字第172號
原      告  何宗燁  

被      告  臺北市交通事件裁決所

代  表  人  蘇福智  
訴訟代理人  江漢強  
上列當事人間交通裁決事件，原告不服被告中華民國111年4月29
日北市裁催字第22-ZIA142126號裁決，提起行政訴訟，本院判決
如下：
    主  文
原告之訴駁回。
訴訟費用新臺幣參佰元由原告負擔。
    事實及理由
壹、程序事項：
　　本件原告因不服被告於民國111年4月29日以北市裁催字第22
    -ZIA142126號違反道路交通管理事件裁決書（下稱原處分）
    ，裁處其罰鍰新臺幣（下同）3,000元，並記違規點數1點，
    提起行政訴訟，依行政訴訟法第237條之1規定，應適用交通
    裁決事件訴訟程序，本院並依同法第237條之7規定，爰不經
    言詞辯論，逕為判決。
貳、實體事項：
一、爭訟概要：
　　內政部警政署國道公路警察局第九公路警察大隊（下稱舉發
    機關）七堵分隊員警查證後，認民眾於111年1月30日檢具違
    規證據資料檢舉，原告駕駛其所有車牌號碼000-0000號自用
    小客車（下稱系爭汽車），於111年1月29日12時6分許，行
    經國道三號北向8.7公里（下稱系爭路段）時，有「汽車行
    駛高速公路未依規定與前車保持安全距離」之違規事實屬實
    ，而於111年3月11日填製內政部警政署國道公路警察局國道
    警交字第ZIA142126號舉發違反道路交通管理事件通知單（
    下稱舉發通知單）予以舉發車主即原告，並記載應到案日期
    為111年4月25日前（嗣更新為111年5月27日前，見本院卷第
    54頁）。原告於111年3月18日向被告陳述意見，經舉發機關
    函復違規事實屬實，原告遂於111年4月29日向被告申請開立
    裁決書，被告乃於同日作成原處分，依道路交通管理處罰條
    例第33條第1項第2款、第63條第1項第1款等規定，裁處其罰
    鍰3,000元，並記違規點數1點。原告不服，遂提起本件行政
    訴訟。
二、原告起訴主張：
㈠、本案係依據民眾以行車紀錄器影像「推算」所需安全距離來
    認定違規。凡是以「數值」為舉發標準之交通違規，依法院
    判例，涉及「重量」、「速率」、「酒精」測定值等以「數
    值」為舉發標準的交通違規，對所使用的採證儀器設備，須
    具備經濟部標準檢驗局之檢定合格。檢舉人未提出經經濟部
    標準檢驗局合格之文件，即僅以推算方式舉發，此係對原告
    權益之傷害，亦容易造成人民對公權力執法公正性與公平性
    之爭議，還望酌情撤銷處罰等語。（見本院卷第10頁）
㈡、並聲明：１、原處分撤銷。２、訴訟費用由被告負擔。
三、被告答辯略以：
㈠、本件係民眾依據行為時道路交通管理處罰條例第7條之1之規
    定檢舉。嗣經被告檢視採證影像，於影片時間2021年1月29
    日12：06：47至12：07：20，系爭汽車持續緊跟前車後方，
    與前車距離顯不足一組車道線（車道線一實一虛合計10公尺
    ），顯不符合道路交通管理處罰條例第33條第1項第2款規定
    ，未保持安全距離行駛於內側車道，且其前方車輛未有變換
    車道超車或有其他無法保持行車安全距離之情事，併參諸高
    速公路及快速公路交通管制規則第6條第1項規定，系爭汽車
    行駛至檢舉人車輛後方之際，與檢舉人車輛之距離約不足10
    公尺，準此，系爭汽車縱以最低時速60公里行駛至檢舉人車
    輛後方（安全距離至少應保持30公尺以上），則其安全距離
    明顯不足，故其違規行為屬實。另有關採證資料疑義一節，
    查本案係屬道路交通管理處罰條例第7條之1檢舉舉發，非屬
    道路交通管理處罰條例第7條之2第2項之科學儀器逕行舉發
    ，實為原告誤解道路交通管理處罰條例之規定。查交通違規
    案件檢舉並無規範所使用之儀器須經由經濟部標準檢驗局檢
    定合格後才可使用。而依違反道路交通管理事件統一裁罰基
    準及處理細則第22條第1、2項規定中所謂科學儀器，僅需其
    獲得結果可還原現場情形及具有驗證性即為已足，而手機或
    行車紀錄器所攝錄影像無論是以動態方式連續錄影或以靜態
    之違規照片呈現，其獲得結果可還原現場情形及具驗證性，
    自屬前開規定所稱之科學儀器，並無另提出所謂經濟部的檢
    驗證明之必要性（臺灣臺北地方法院109年度交字第181號判
    決參照）。另本案非依原告實際行車時速數值認定其違規，
    係依採證影像判斷系爭汽車與前車距離不足10公尺（車道線
    一實一虛合計10公尺），且縱令以最低時速60公里計算，仍
    應至少保持安全距離30公尺以上，又國道三號北向9.5公里
    處亦設置最低速限60公里標誌可證該區段最低速限，即可知
    系爭汽車未保持行車安全距離。綜上，本件原告之訴為無理
    由，請依法駁回原告之訴，以維法紀。（見本院卷第32-34
    頁）
㈡、並聲明：１、原告之訴駁回。２、訴訟費用由原告負擔。
四、本院之判斷：
㈠、按「汽車行駛於高速公路、快速公路或設站管制之道路，不
    遵使用限制、禁止、行車管制及管理事項之管制規則而有下
    列行為者，處汽車駕駛人新臺幣三千元以上六千元以下罰鍰
    ：…二、未保持安全距離。」、「汽車駕駛人有下列各款所
    列條款之一者，除依原條款處罰鍰外，並予記點：一、有第
    三十三條第一項…情形之一者，各記違規點數一點。」，道
    路交通管理處罰條例第33條第1項第2款、第63條第1項第1款
    分別定有明文。又按「汽車在同一車道行駛時，除擬超越前
    車外，後車與前車之間應保持隨時可以煞停之距離，…」、
    「汽車行駛於高速公路、快速公路或設站管制之道路，應遵
    守其管制之規定。」，道路交通安全規則第94條第1項前段
    、第105條亦分別定有明文。再依道路交通管理處罰條例第3
    3條第6項授權訂定之高速公路及快速公路交通管制規則第6
    條第1項第1款規定：「汽車行駛高速公路及快速公路，前後
    兩車間之行車安全距離，在正常天候狀況下，依下列規定：
    一、小型車：車輛速率之每小時公里數值除以二，單位為公
    尺。」。復按「（第1項）車道線，用以劃分各線車道，指
    示車輛駕駛人循車道行駛。（第2項）本標線為白虛線，線
    段長四公尺，間距六公尺，線寬一○公分。」，道路交通標
    誌標線號誌設置規則第182條第1、2項定有明文。另按「對
    於違反本條例之行為者，民眾得敘明違規事實或檢具違規證
    據資料，向公路主管或警察機關檢舉，經查證屬實者，應即
    舉發。但行為終了日起逾七日之檢舉，不予舉發。」，行為
    時道路交通管理處罰條例第7條之1定有明文。
㈡、經查，原告駕駛系爭汽車，於上揭時、地，有「汽車行駛高
    速公路未依規定與前車保持安全距離」事實等情，有舉發通
    知單、舉發機關111年4月19日國道警九交字第1119701159號
    函、汽車車籍查詢資料、國三北向9.5公里處速限標誌、舉
    發機關111年6月29日國道警九交字第1110402152號函暨所附
    檢舉明細（本件違規時間111年1月29日，檢舉日期為111年1
    月30日，合於行為時道路交通管理處罰條例第7條之1之規定
    ）、採證照片等件附卷可稽（見本院卷第52、50-51、60-62
    、66-68、74-82頁）。
㈢、經本院當庭勘驗檢舉人所提供之影片，勘驗結果略以（見本
    院卷第98至106頁勘驗報告，本院卷第111頁勘驗筆錄）：
１、檔案名稱：RV-00000000000000-AbBFE.mp4，影片長度40 秒
    ，無聲音，擷取畫面1至13略述：
⑴、錄影畫面一開始右下角顯示時間為西元2022年1月29日，影像
    時間12：06：46（此為錄影畫面所示時間，下同）至12：06
    ：51，可看見當時雨天，無聲音。系爭汽車（如紅色圓框所
    示）行駛於檢舉人車輛後方，距離不足一組車道線即10公尺
    【依道路交通標誌標線號誌設置規則第182條第2項，白虛線
    線段長4公尺，間隔6公尺，一組車道線即10公尺（計算式：
    4＋6＝10公尺），下同】，系爭汽車未與前車保持安全距離（
    見擷取畫面1、2）。
⑵、於12：05：54至12：07：17，可看見系爭汽車（如紅色圓框
    所示）行駛於隧道（見擷取畫面3、4）。
⑶、於12：07：18，可看見系爭汽車（如紅色圓框所示）車牌號
    碼為ATD-1609，其與前車間距離不足10公尺，未保持安全距
    離（見擷取畫面5）。
⑷、於12：07：18至12：07：20，可看見系爭汽車（如紅色圓框
    所示）與前車間距離不足10公尺，未保持安全距離，且其啟
    動右方向燈，向右變換車道（見擷取畫面6至9）。
⑸、於12：07：23至12：07：27，可看見系爭汽車（如紅色圓框
    所示）啟動左方向燈，向左變換車道行駛至檢舉人車輛後方
    ，其與前車距離不足10公尺，未保持安全距離（見擷取畫面
    10至13）。
２、檔案名稱：RV-00000000000000-AbBFE.mp4_00000000_153907
    .mkv，影片長度35秒，無聲音，內容同檔案㈠。
㈣、由前開內容可知，若以系爭路段之行車最低速限計算，原告
    至少需有30公尺之安全距離，然自始至終原告與前車之間之
    安全距離均低於一組車道線即10公尺之距離，是原告行車未
    保持安全距離之事實足以認定。
㈤、原告主張本件距離為數值，既然為測量數值，則相關儀器需
    有經濟部標準檢驗局之檢驗合格，本件並未有該局認證文件
    ，該證據即屬有疑。然經濟部標準檢驗局之檢驗認證，係針
    對直接於檢驗時直接顯示數值之相關儀器為其檢驗之標的，
    本件檢舉人提供者為行車記錄器影像，行車記錄器本身並無
    所謂前開原告之數值可言，況且本件認定原告行車未保持安
    全距離係以前開行車記錄器拍攝過程中之地面車道線為認定
    標準，而關於一組車道線為10公尺，道路交通標誌標線號誌
    設置規則第182條第1、2項已有明確規範。此部分可直接予
    以認定，無所謂需有標準檢驗局檢驗合格之證書，是原告此
    一主張，尚難採用。　　
五、綜上所述，原告起訴認本件行車紀錄器影像之採證設備未有
    相關檢驗合格之證明，認原處分違法，聲明撤銷，當無可採
    ，原處分核無違誤，原告起訴為無理由，應予駁回。
六、本件判決基礎已臻明確，兩造其餘之攻擊防禦方法及證據資
    料經本院審酌後，核與判決結果不生影響，爰不逐一指駁，
    附此敘明。
七、本件第一審裁判費300元，應由敗訴之原告負擔，爰確定第
    一審訴訟費用額如主文第2項所示。
八、據上論結，本件原告之訴為無理由，依行政訴訟法第98條第
    1項前段、第236條、第237條之7、第237條之8第1項、第237
    條之9第1項，判決如主文。
中　　華　　民　　國　　111 　年　　10　　月　　21　　日
                  行政訴訟庭  法  官  唐一强
以上為正本係照原本作成。
如不服本判決，應於判決送達後20日內，向本院提出上訴狀並表
明上訴理由（原判決所違背之法令及其具體內容或依訴訟資料可
認為原判決有違背法令之具體事實），其未載明上訴理由者，應
於提出上訴後20日內向本院補提理由書（上訴狀及上訴理由書均
須按他造人數附繕本，如未按期補提上訴理由書，則逕予駁回上
訴），並應繳納上訴裁判費新臺幣750元。
中　　華　　民　　國　　111 　年　　10　　月　　21　　日
                              書記官  鍾堯任